【裁判字號】    98,抗,581
【裁判日期】    980421
【裁判案由】    租佃爭議
【裁判全文】
臺灣高等法院民事裁定                   98年度抗字第581號
抗  告  人  丙○○
上列抗告人因與相對人甲○○、乙○○等間租佃爭議事件，對於
中華民國97年12月4日97年度訴字第1986號所為裁定提起抗告，
本院裁定如下：
      主  文
抗告駁回。
抗告費用由抗告人負擔。
      理  由
一、按原告之訴，其起訴不合程式或不備其他要件者，法院應以
    裁定駁回之。但其情形可以補正者，審判長應定期間先命補
    正，民事訴訟法第249條第1項第6款定有明文。又按出租人
    與承租人間因耕地租佃發生爭議時，應由當地鄉 ( 鎮、市
    、區)公所耕地租佃委員會調解；調解不成立者，應由直轄
    市或縣 (市)政府耕地租佃委員會調處；不服調處者，由直
    轄市或縣 (市)政府耕地租佃委員會移送該管司法機關，司
    法機關應即迅予處理，並免收裁判費用。前項爭議案件非經
    調解、調處，不得起訴。耕地三七五減租條例第26條第1項
    、第2項前段定有明文。故租佃爭議事件若未經當地鄉(鎮、
    市、區)公所耕地租佃委員會調解、及直轄市或縣 (市)政府
    耕地租佃委員會調處，即逕行起訴，應認其起訴不合程式或
    不備其他要件，法院應以裁定駁回之。
二、本件抗告人起訴主張其與相對人間就坐落桃園縣觀音鄉○○
    ○○段130、130-2、130-3地號之耕地租賃關係，已因承租
    人未繼續耕作而終止等情，起訴請求確認二造間就上開耕地
    之耕地租賃關係終止，原法院以其未提出系爭爭議業經調解
    、調處之證明，而依民事訴訟法第249條第1項第6款裁定駁
    回抗告人之訴。
三、抗告意旨雖以：抗告人起訴時已檢附本件爭議歷次調解、調
    處之證明文件，又系爭耕地雖更換所有權人，但耕地之租佃
    爭議仍存在，以歷次之調解，調處結果以觀，難期桃園縣政
    府召開之調處能成立，原裁定以抗告人未提出系爭租佃爭議
    經調解、調處之證明，駁回抗告人之訴，顯有誤會等語。
四、按租佃爭議，係指出租人與承租人因租用耕地所發生之一切
    爭議而言。舉凡租期屆滿、違法轉租、積欠租金、返還租賃
    物、應付違約金或損害金、以及租賃關係之存否均屬之。如
    出租人基於租約期滿，或違約轉租，及積欠地租而終止租約
    使承租人成為無權占有者，仍不失為租佃爭議（97台上2052
    號判決意旨參照）。本件抗告人主張兩造間耕地租賃關係，
    已因相對人未繼續耕作，訴請確認兩造間之耕地租賃關係已
    終止，自屬有關租用耕地所發生之租佃爭議，依耕地三七五
    減租條例第26條第2項前段規定，非經調解、調處不得提起
    。抗告人雖提出相對人甲○○於88年間對當時系爭耕地之所
    有權人向桃園縣觀音鄉公所耕地租佃委員會聲請調解之調解
    程序筆錄、88年11月9日桃園縣政府耕地租佃委員會調處不
    成立之調處程序筆錄，及88年11月17日桃園縣政府移送原法
    院審理之函稿等件為證（見原審卷第18至30頁），惟上開調
    解、調處係就相對人甲○○與抗告人前手間之租佃爭議而為
    ，且於調處不成立後，業經桃園縣政府於88年11月17日移送
    台灣桃園地方法院審理，與本件抗告人與相對人間之租佃爭
    議無涉。又本件抗告人雖曾聲請桃園縣觀音鄉公所耕地租佃
    委員會於97年8月1日、97年8月22日召開二次調解會議，因
    雙方意見不一致調解不成立後，移送桃園縣政府租佃委員會
    調處，經桃園縣政府耕地租佃委員會排定於97年12月份召調
    處會議，有該二次調解程序筆錄，及桃園縣政府97年11月28
    日府地用字第0970400687號函在卷可稽（見原審卷第72至84
    頁）。惟抗告人未等調處程序之進行，於桃園縣政府耕地租
    佃委員會調處前，即於97年11月18日提起本件訴訟，其起訴
    之要件自屬不備，則原法院依民事訴訟法第249條第1項第6
    款規定，裁定駁回抗告人之訴，並無不合。抗告意旨指摘原
    裁定不當，求予廢棄，為無理由，應予駁回。
五、據上論結，本件抗告為無理由，爰裁定如主文。
中    華    民    國    98    年    4     月    21    日
                    民事第三庭
                        審判長法  官  林敬修
                              法  官  吳青蓉
                              法  官  張靜女
正本係照原本作成。
本裁定除以適用法規顯有錯誤為理由，不得再抗告。如提起再抗
告，應於收受後10日內委任律師為訴訟代理人向本院提出再抗告
狀。並繳納再抗告費新台幣１千元。
中    華    民    國    98    年    4     月    22    日
                              書記官  廖麗蓮


司法院資訊處製作；財團法人民間司法改革基金會備份。
